# 请教陈版资产重组过渡期损益的会计处理

提问人：milifish 时间：2015-12-13 11:27:50
例子1,：上市公司发行股份购买资产A上市公司发行股份购买B公司资产，评估基准日为 2014 年 12 月 31 日，交割日为 2015 年 6 月 30日。评估价及购买价为 1000 万元，评估基准日B公司账面净资产为 500 万元。双方约定过渡期若盈利，归A公司所有，若过渡期亏损，由B公司以现金进行补偿。 若过渡期B公司盈利 100 万元，净资产为 600 万元。则在 2015 年 6 月 30 日A公司合并B公司时，长投成本为 1000 万元，商誉为1000-500-100=400万元。 若过渡期B公司亏损 100 万元，净资产为 400 万元，则在 2015 年 6 月 30 日A公司合并B公司时，长投成本为 1000 万元，商誉为1000-500+100=600万元。同时收到B公司现金补偿后，确认营业外收入 100 万元。
例子2,：上市公司出售资产 A上市公司对C出售其出资子公司B，评估基准日为 2014 年 12 月 31 日，交割日为 2015 年 6 月 30 日。评估价及售价为 1000 万元，评估基准日B公司账面净资产为 500 万元，A公司对B公司长投成本为 200 万元。 若AC约定过渡期损益归A公司所有，过渡期B公司盈利 100 万元，净资产为 600 万元。合并日，A公司单体报表层面确认处置损益1000-200=800万元，合并报表层面确认处置损益1000-600=400万元。 若AC约定过渡期损益归B公司所有，过渡期B公司盈利 100 万元，净资产为 600 万元。合并日，A公司单体报表层面确认处置损益1000-200=800万元，合并报表层面确认处置损益1000-600=400万元。 因此，无论过渡期损益归谁所有，对A公司合并日的处理都没有不同。在过渡期损益归B公司所有情况下，若AC约定需要以现金方式进行补偿，则A对补偿的金额确认营业外支出。 请问陈版上述理解及会计处理是否正确？

回答人：chenyiwei
例 1 中，若过渡期B公司亏损 100 万元，对方以现金补偿的，则因为补偿对象是过渡期间（购买日前）的损益，因此同样将补偿款计入购买日获得的被购买方净资产中，即商誉 500 万，没有营业外收入。
例 2 中，过渡期损益的安排可以看作对处置对价的调整。若过渡期损益归出售方A所有，则相当于价款调整为 1100 万，个别报表层面确认处置收益 900 万，合并报表层面确认处置损益 500 万。若过渡期损益归B所有，则价款不调整，个别报表和合并报表层面确认的处置损益分别为 800 万和 400 万。

提问人：milifish 时间：2015-12-13 23:03:00
谢谢陈版。但有一疑问。在例 2 中，若过渡期损益归出售方A所有，但出售协议中并没有约定需要根据过渡期损益调整对价，也就是说，A公司实际收到的价款就是 1000 万元，那在这种情况从会计角度来看和过渡期损益归B所有是否一样？

回答人：chenyiwei
如果不调整对价，则如何体现出过渡期损益归原转让方所有？

提问人：534818383 时间：2015-12-14 00:36:21
陈老师，由于是出售子公司，不再存在合并，为什么还要确认合并报表的投资收益？

回答人：chenyiwei
有可能还有其他子公司，要继续编制合并报表；即使以后没有其他子公司，最后一期的合并利润表还是要编制的。

提问人：milifish 时间：2015-12-16 21:20:19
再请教陈版： 1 、在例 1 中，将补偿款计入购买日获得的被购买方净资产中，假设补偿款 100 万元是直接给A公司，那如何在会计上进行处理，使到满足“将补偿款计入购买日获得的被购买方净资产”？这里是否可以将收到的 100 万元抵减合并成本，作为支付对价的调整？ 2 、我重新编写了例子 2 ，请陈版看看这样是否合理？
例 2 ：上市公司出售资产 A上市公司对C出售其出资子公司B，评估基准日为 2014 年 12 月 31 日，交割日为 2015 年 6 月 30 日。评估价及售价为 1000 万元，评估基准日B公司账面净资产为 500 万元，A公司对B公司长投成本为 200 万元。
1 、若AC约定过渡期损益归A公司所有，并且约定若B公司盈利，C公司需要根据盈利情况调整价款，若B公司亏损，由A公司进行承担。
（ 1 ）若过渡期B公司盈利 100 万元， 2015 年 6 月 30 日净资产为 600 万元。合并日，A公司单体报表层面确认处置损益1000+100-200=900万元，合并报表层面确认处置损益1000+100-600=500万元。
（ 2 ）若过渡期B公司亏损 100 万元， 2015 年 6 月 30 日净资产为 400 万元。合并日，A公司单体报表层面确认处置损益1000-200=800万元，合并报表层面确认处置损益1000-400=600万元。
2 、若AC约定过渡期损益归C公司所有
（ 1 ）若过渡期B公司盈利 100 万元， 2015 年 6 月 30 日净资产为 600 万元。合并日，A公司单体报表层面确认处置损益1000-200=800万元，合并报表层面确认处置损益1000-600=400万元。
（ 2 ）若过渡期B公司亏损 100 万元， 2015 年 6 月 30 日净资产为 400 万元。合并日，A公司单体报表层面确认处置损益1000-200=800万元，合并报表层面确认处置损益1000-400=600万元。

回答人：chenyiwei
1 、如果补偿款直接是转让方付给购买方的，则作为对合并对价的调整（而不是对购买日所获得的净资产的调整），不影响购买日商誉的计算。
2 、可以这样理解。